臺灣花蓮地方法院民事裁定
111年度司字第11號
聲  請  人  鄭于峻  


相  對  人  善獲山礦業股份有限公司

法定代理人  陳偉郎    行蹤不明                      
上列聲請人聲請選任臨時管理人事件，本院裁定如下：
    主  文
聲請駁回。
聲請程序費用由聲請人負擔。
    理  由
一、聲請意旨略以：相對人善獲山礦業股份有限公司董、監事任
    期於民國105年12月25日屆滿而未改選，其董事長陳偉郎因
    避債逃亡海外多年未歸，致相對人無法定代理人得行使職權
    ，無由為相關訴訟或送達文書等事宜，對股東權益及國家經
    濟秩序有相當影響。是為公司繼續經營，避免公司運作因而
    停頓，以及稅捐、債務處理等問題，相對人之法定代理人陳
    偉郎不行使職權顯有害於相對人，而有選任臨時代理人之必
    要。聲請人鄭于峻係相對人除陳偉郎外之唯一股東，對公司
    所營事業有一定瞭解，爰依公司法第208條之1、非訟事件法
    第183條之規定，請求選任鄭于峻為相對人臨時管理人等語
    。
二、按董事會不為或不能行使職權，致公司有受損害之虞時，法
    院因利害關係人或檢察官之聲請，得選任一人以上之臨時管
    理人，代行董事長及董事會之職權，但不得為不利於公司之
    行為，公司法第208條之1第1項定有明文。揆諸其立法理由
    ，係因應公司因董事死亡、辭職或當然解任；或董事全體或
    大部分均遭法院假處分不能行使職權，甚或未遭假處分執行
    之剩餘董事消極地不行使職權，致董事會無法召開行使職權
    ，致公司業務停頓，影響股東權益及國內經濟秩序之情形。
    而公司或法人臨時管理人之選任，係以保障公司或法人不因
    董事會不為或不能行使職權，抑或全部董事均無法行使職權
    而有遭受損害之虞所由設，其選任自應以公司或法人之最佳
    利益為考量（最高法院93年度台抗字第477號裁定意旨參照
    ）。則觀諸該條立法旨趣，既有定臨時管理人之需求，自係
    指該法人有迫切需要董事親自處理之具體事項，因董事不為
    或不能行使職權而致法人有受損害之虞時，始有選任臨時管
    理人代為行使董事職權之必要，尚非常態性取代董事會之功
    能。故倘有其他法律上救濟途徑或處理方式，即應限縮本條
    規定之適用，絕非以法院之意思取代公司治理原則。末按公
    司法第208條之1所定選任臨時管理人事件，由利害關係人或
    檢察官向法院聲請；是項聲請，應以書面表明董事會不為或
    不能行使職權，致公司有受損害之虞之事由，並釋明之，非
    訟事件法第183條第1項、第2項明文規定。
三、經查：
  ㈠聲請人主張上開事實，業據其提出相對人股份有限公司變更
    登記表、臺灣高雄地方法院106年度司促字第19148號民事裁
    定為證，並經本院依職權查詢相對人公司董事長陳偉郎最新
    個人戶籍資料，堪認相對人公司之法定代理人即董事長陳偉
    郎現於104年3月3日出境迄未歸國，有消極不行使職權影響
    相對人公司業務運作。聲請人既為相對人現唯一股東，固為
    相對人之利害關係人。
  ㈡然依聲請人之聲請意旨，其所稱聲請為相對人選任臨時管理
    人之目的，係為使公司繼續經營，避免公司運作因而停頓，
    以及稅捐、債務處理等問題云云，卻未說明有何須立即處理
    之訴訟或其他法律行為等事務，難謂有何亟須選任臨時管理
    人之迫切性。相對人之法定代理人自104年3月3日起出境未
    歸，至105年12月25日全體董、監事之任期屆滿，迄今已逾
    將近6年，因無股東會之召開，自無從選任新董、監事以組
    成董事會。但因相對人公司資本額為新臺幣200萬元，其之
    股東僅有2人，而陳偉郎持股比例為99.5%、聲請人則持股比
    例為0.5%，若無陳偉郎出席，亦無從達股東會召開之法定股
    權比例，更無從為公司重大事項之決議。相對人公司目前之
    稅籍狀況係「非營業中」，亦即長期處於未經申請而擅自歇
    業之狀態，目前應無亟須繼續營業運作之問題，且此不能運
    作之狀態乃最大股東陳偉郎有意識之決定所造成，非屬法定
    代理人突然死亡、喪失行為能力或遭假處分執行而不能執行
    職務，故本件聲請尚難認係欲避免相對人之業務停頓遭受損
    害或基於股東權益或國內經濟秩序而為之，且不經公司治理
    程序而由法院選任臨時管理人，對陳偉郎對所持股份之經營
    意志自由決定或股東權利行使，有剝奪之虞。
　㈢綜上所述，本件聲請未提出迫切需要董事長親自處理事務之
    具體事項，實質上難認有法院介入公司治理而選任臨時管理
    人之急迫性及必要性。是聲請人之聲請，核與選任臨時管理
    人之法定要件尚有不符，自非有據，應予駁回。
四、依非訟事件法第21條第2 項、第24條第1 項，民事訴訟法第
    95條、第78條，裁定如主文。
中　　華　　民　　國　　111 　年　　9 　　月　　12　　日
                        民事庭法　官　沈培錚
以上正本係照原本作成。
如不服本裁定，應於裁定送達後10日內向本院提出抗告狀（須按
他造當事人之人數附繕本），並繳納抗告費新臺幣1,000元。
中　　華　　民　　國　　111 　年　　9 　　月　　13　　日
                    　      　書記官　黃慧中